【裁判字號】    95,矚訴,1
【裁判日期】    951212
【裁判案由】    強盜等
【裁判全文】
臺灣宜蘭地方法院刑事判決               95年度矚訴字第1號
    公  訴  人  臺灣宜蘭地方法院檢察署檢察官
    被      告  丁○○
                        （現在臺灣宜蘭看守所羈押中）
    選任辯護人  郭美春律師
上列被告因強盜等案件，經檢察官提起公訴（九十五年度偵字第
三三三三號），本院判決如下：
    主  文
丁○○竊盜，處有期徒刑肆月。扣案鑰匙壹支沒收之；又意圖為
自己不法之所有，攜帶兇器，以強暴、脅迫至使不能抗拒，而取
他人之物，處有期徒刑捌年。扣案手套壹雙、膠帶貳卷、黑色手
提袋壹只及藍波刀壹支，均沒收之。應執行有期徒刑捌年貳月。
扣案鑰匙壹支、手套壹雙、膠帶貳卷、黑色手提袋壹只及藍波刀
壹支，均沒收之。
    事  實
一、丁○○為宜蘭縣警察局蘇澳分局警員，因在外積欠債務三、
    四百萬元，竟於民國九十五年九月四日十五時許之休假期間
    ，駕駛車牌號碼Ｕ五─九九八七號自用小客車至宜蘭縣蘇澳
    鎮○○路○段二三八號蘇澳火車新站附近停放後，基於為自
    己不法所有之意圖而在蘇澳火車新站前，持其所有之鑰匙一
    支發動丙○○所有之車牌號碼ＰＰＸ─七四０號機車而竊取
    作為犯案之代步工具，並自該部機車旁地面撿拾不能證明為
    他人所遺失或離本人所持有之黑色半罩式安全帽並戴上藉以
    掩飾容貌後，折返其所駕駛之前開自用小客車內，戴上其所
    有之手套一雙及攜帶其所有之膠帶二卷、黑色手提袋一只與
    其於九十三、九十四年間在宜蘭縣蘇澳鎮境內所拾獲之無人
    所有，客觀上足以對人之生命、身體造成危害之兇器藍波刀
    一支，於同日十五時三十分許騎乘前所竊得之機車至址設宜
    蘭縣蘇澳鎮○○路四０六號蘇澳地區農會新馬分部龍德辦事
    處（下稱龍德辦事處），將該部機車停放龍德辦事處大門旁
    圍牆邊，並將鑰匙插在機車電門上而處於犯案後可即刻發動
    機車逃逸之狀態後，以頭戴前所撿拾之黑色半罩式安全帽並
    戴其所有手套之裝扮，攜帶其所有之膠帶二卷、黑色手提袋
    一只及藍波刀一支欲步入龍德辦事處，斯時因龍德辦事處營
    業時間已屆，行員戊○○已步出櫃檯按下電動鐵門且擬關上
    側門，丁○○見已無法自大門進入，旋即改往側門入內而基
    於為自己不法所有之意圖，持藍波刀架住戊○○頸肩處並出
    言搶劫，而施強暴、脅迫之手段挾持不能抗拒之戊○○進入
    櫃臺，當時櫃檯後方之龍德辦事處主任甲○○見狀後，隨即
    掣按桌下警鈴通報宜蘭縣警察局，亦指示龍德辦事處出納乙○○立刻按下警鈴通報宜蘭縣警察局蘇澳分局馬賽派出所。
    嗣乙○○掣按警鈴後，丁○○正持藍波刀強押戊○○進入櫃
    檯，質問甲○○及乙○○是否業已按警鈴，然甲○○與乙○○皆佯稱尚未掣按警鈴，丁○○即命甲○○與乙○○先退離
    櫃檯，再將所攜帶之黑色手提袋丟予乙○○，喝令乙○○將
    錢裝入手提袋內，乙○○因丁○○持藍波刀架住戊○○肩頸
    處而達不能抗拒之程度，遂依丁○○之指示，將其位於櫃臺
    座位抽屜內及櫃檯桌面之現金共計新臺幣（下同）一百十六
    萬五千元悉數放入手提袋後，再將黑色手提袋交予丁○○。
    丁○○於取得內裝一百十六萬五千元之黑色手提袋並揹起後
    ，便取出其攜帶之膠帶二卷，命戊○○、甲○○及乙○○互
    綁雙手，再確認且親自綁緊乙○○雙手後，質問甲○○金庫
    鑰匙置放何處，然甲○○復佯稱金庫鑰匙已被另名男同事帶
    走，丁○○便再質問何處尚有金錢，甲○○答稱已無其他現
    金後，丁○○仍不採信，遂開啟櫃檯內每只抽屜逐一查看，
    確認已無其他金錢後，再命甲○○取出監視器錄影帶，但甲○○刻意錯按其他按鍵佯裝無法取出錄影帶，丁○○竟將監
    視器錄影機直接拉出並摔毀在地後，再出腳踹踏，致使錄影
    機損壞不堪使用（此部分涉犯毀損罪嫌未據告訴）。嗣於同
    日十五時四十分許，因附近巡邏之員警林國隆及張國強據報
    趕赴現場，查見丁○○猶在櫃檯內持藍波刀架住戊○○頸部
    ，旋即拔槍對丁○○並喝令不要動，經雙方對峙後，林國隆
    自丁○○所戴黑色半罩式安全帽緣下認出丁○○，便向丁○○喊話「一、一是不是你」、「你在幹什麼」等語，丁○○見身分已遭同事認出，遂放開戊○○並肩揹內裝一百十
    六萬五千元之黑色手提袋步出櫃臺，且順勢將所持藍波刀置
    放櫃檯外之客戶存提款區，林國隆及張國強見狀立刻趨前逮
    捕丁○○，且自其肩揹之黑色手提袋內起出現金一百十六萬
    五千元，並扣得丁○○所有供強盜所用之手套一雙、膠帶二
    卷、黑色手提袋一只及藍波刀一支，復在龍德辦事處大門圍
    牆旁查得丁○○所竊取之車牌號碼ＰＰＸ─七四０號機車及
    扣得其上所插之丁○○所有且供行竊所用之鑰匙一支。
二、案經宜蘭縣警察局蘇澳分局報告臺灣宜蘭地方法院檢察署檢
    察官偵查起訴。
    理  由
一、訊據被告丁○○於本院審理時當庭坦承犯行不諱，核與被害
    人甲○○、乙○○、戊○○及證人林國隆、張國強於偵查中
    結證情節大致契合，復有被害人丙○○及蘇澳地區農會總幹
    事蕭東海簽收之贓物認領保管各一份、現場照片四十五幀與
    證人張國強繪製之現場圖一份存卷，暨其所有並供竊盜所用
    之鑰匙一支，及其所有且供強盜所用之手套一雙、膠帶二卷
    、黑色手提袋一只及藍波刀一支扣案可稽，堪徵其自白均與
    真實相符，當可採憑。本件被告丁○○竊盜機車及攜帶兇器
    強盜之各該事證均臻明確，犯行咸堪認定，皆應依法論科。
二、核被告丁○○基於為自己不法所有之意圖，持其所有之鑰匙
    發動而竊得被害人丙○○所有之車牌號碼ＰＰＸ─七四０號
    機車作為犯案工具之所為，係犯刑法第三百二十條第一項之
    竊盜罪。被告丁○○以一行為同時致使被害人甲○○、乙○○及戊○○三人達不能抗拒之程度而交付財物，係一行為同
    時觸犯數罪名之想像競合犯，應依刑法第五十五條之規定，
    從一罪處斷。又扣案藍波刀乃金屬製器械，刀面鋒利，客觀
    上顯足以對人之生命、身體造成危害，當屬兇器無疑。是核
    被告丁○○基於為自己不法所有之意圖而持客觀上足以對人
    之生命、身體造成危害之兇器藍波刀，以強暴、脅迫之手段
    致使被害人甲○○、乙○○及戊○○均達不能抗拒之程度而
    交付一百十六萬五千元之所為，則係犯刑法第三百三十條第
    一項之攜帶兇器強盜罪且被告一行為同時致被害人甲○○、
    乙○○、戊○○三人不能抗拒而支付財物，係一行為觸犯數
    罪名之想像競合犯，應依刑法第五十五條之規定從一罪處斷
    。其所犯上開二罪間，犯意個別，行為互殊，應分論併罰之
    。審酌被告丁○○擔任宜蘭縣警察局蘇澳分局警員，竟因在
    外負債三、四百萬元，即鋌而走險作案得財，情節匪淺，惟
    念其坦承犯行，到庭態度良好，再參酌其素行、犯罪動機、
    目的、手段、強盜過程中均未造成被害人身體傷害及其各該
    行為所造成之社會整體防衛機制侵害與影響程度等一切情狀
    ，各量處如主文所示之刑，並定其應執行刑。
三、扣案鑰匙一支，乃被告丁○○所有並供竊盜所用之物，應依
    刑法第三十八條第一項第二款之規定，併予宣告沒收。又扣
    案手套一雙、膠帶二卷、黑色手提袋一只，均屬被告丁○○
    所有及供強盜所用之物，業據其供明在卷，亦應依刑法第三
    十八條第一項第二款之規定宣告沒收。另扣案藍波刀一支，
    依被告當庭供稱：係其於九十三、九十四年間在宜蘭縣蘇澳
    鎮境內拾獲，當時該支藍波刀已甚老舊等語，堪認應屬無人
    所有之無主物，而應於被告拾獲時，依無主物先占之規定而
    歸被告丁○○所有，從而，扣案藍波刀一支，同應屬被告所
    有且供強盜所用之物，應依刑法第三十八條第一項第二款之
    規定，併予宣告沒收之。至扣案黑色半罩式安全帽一頂，雖
    係被告自所竊得之機車旁撿拾所得，然無被害人報案遺失該
    頂安全帽，是因無證據證明該頂安全帽乃他人所遺失抑或離
    本人所持有之物，亦難逕認係屬無主物而於被告拾獲時即歸
    被告所有，即與刑法第三十八條第一項第二款之規定不符，
    爰不併予諭知沒收。另扣案眼鏡一付，則據被告當庭供明乃
    其平日駕車所用且配有近視度數之太陽眼鏡，是難認屬被告
    強盜所用之物而與刑法第三十八條第一項第二款之規定不符
    ，亦不併為沒收之宣告，特此敘明。
據上論斷，應依刑事訴訟法第二百九十九條第一項前段，刑法第
三百二十條第一項、第三百三十條第一項、第五十五條、第五十
條第五款、第三十八條第一項第二款，判決如主文。
本案經檢察官賴慶祥到庭執行職務
中    華    民    國    95    年    12    月    12    日
                  刑事第二庭審判長法  官  黃永勝
                                  法  官  楊坤樵
                                  法  官  陳嘉年
以上正本證明與原本無異。
如不服本判決應於收受本判決後10日內向本院提出上訴書狀，其
未敘述上訴理由者，並得於提起上訴後10日內向本院補提理由書
狀(均須按他造當事人之人數附繕本)「切勿逕送上級法院」。
                                  書記官  林嘉萍
中    華    民    國    95    年    12    月    13    日
附錄本案論罪科刑法條全
刑法第三百二十條第一項
意圖為自己或第三人不法之所有，而竊取他人之動產者，為竊盜
罪，處五年以下有期徒刑、拘役或五百元以下罰金。
刑法第三百三十條第一項
犯強盜罪而有第三百二十一條第一項各款情形之一者，處七年以
上有期徒刑。


司法院資訊處製作；財團法人民間司法改革基金會備份。
